【裁判字號】    98,交聲,1185
【裁判日期】    980623
【裁判案由】    聲明異議
【裁判全文】
臺灣高雄地方法院交通事件裁定        98年度交聲字第1185號
原處分機關  高雄市政府交通局
異  議  人
即受處分人  甲○○
上列異議人即受處分人因違反道路交通管理處罰條例案件，對於
高雄市政府交通局98年4 月16日所為之處分（原處分案號：高市
交裁字第裁32-B00000000號），聲明異議，本院裁定如下：
    主  文
原處分撤銷。
甲○○不罰。
    理  由
一、原處分意旨略以：異議人即受處分人甲○○於民國（下同）
    98年2 月25日12時50分許，駕駛車牌號碼EZ-2106 號自小客
    車，行經高雄市○○路時，汽車駕駛人駕駛汽車肇事，無人
    受傷或死亡，而未依規定處置，逕自逃逸，依道路交通管理
    處罰條例第62條第1 項規定，裁處罰緩新臺幣（下同）3,00
    0 元，吊扣駕駛執照1 個月，施以道安講習等語。
二、異議意旨略以：本件車禍發生時，因所駕駛之車輛車窗門緊
    閉，且異議人有聽覺障礙，導致異議人並未察覺有何異狀，
    不知發生擦撞，並非明知肇事仍故意離開現場，異議人主觀
    上並無肇事逃逸之故意，且被害人之機車僅輕微損毀，異議
    人亦早與之和解，爰依法聲明異議等語。
三、按汽車駕駛人駕駛汽車肇事，無人受傷或死亡而未依規定處
    置者，處1,000 元以上3,000 元以下罰鍰；逃逸者，並吊扣
    其駕駛執照1 個月至3 個月，道路交通管理處罰條例第62條
    第1 項固定有明文。惟依行政罰法第7 條第1 項規定，違反
    行政法上義務之行為非出於故意或過失者，不予處罰，而前
    開道路交通管理處罰條例第62條第1 項之規定，並未處罰過
    失，故必以受處分人有肇事逃逸之故意，始得歸責。經查：
(一)、異議人於上開時、地，駕車肇事後駛離現場之事實，業據異
    議人自承不諱，並經證人即本件舉發警員莊育彰於本院證稱
    ：我們於98年2 月25日下午12時50分獲報後，前往現場時，
    看到被害人乙○○之車牌號碼XVJ-732 之重型機車倒在地上
    ，乙○○說她的機車被車牌號碼ZE－2106號自小客車擦撞後
    已開走，經我查詢該自小客車之車籍資料，聯絡異議人前來
    警局，異議人承認當時確實有在現場，但不知肇事，嗣仍依
    法開單製罰等語甚詳（詳本院卷第24頁至第25頁），復當庭
    提出道路交通事故現場圖、調查報告表、談話紀錄表、事故
    照片3 幀在卷可稽（詳本院卷第30頁至第36頁），是此部分
    事實，應堪認定。
(二)、至異議人是否知悉肇事之事實仍駛離現場，觀之卷附照片顯
    示，本件肇事時，異議人所駕駛之自小客車之撞擊點係在右
    側後方保險桿，擦痕並不明顯（詳本院卷第28頁至第29頁）
    ，擦撞之力道與造成之聲響應屬輕微，易與行車聲音混淆。
    又異議人有輕度之聽力障礙，此有異議人提出之中華民國身
    心障礙手冊影本1 份附卷可參（詳本院卷第4 頁），且肇事
    地點係在菜市場附近，而肇事之時異議人之自小客車車窗緊
    閉，亦經證人莊育彰證稱：肇事地點附近是菜市場，異議人
    曾提及事發當時車子的車窗均關上，並未聽到聲響等語（詳
    本院卷第25頁），值此情形，異議人確有未能察覺之可能，
    因此，異議人於肇事當時可能不知道發生擦撞，是異議人辯
    稱其於肇事後駛離現場，係未察覺肇事所致，並無肇事逃逸
    之故意等語，尚非無據；此外，復查無其他積極證據，足證
    異議人確有原處分機關所認違規行為之故意，自應為有利於
    異議人之認定。原處分機關不察，逕對異議人為前開裁決，
    即難認允當，本件異議為有理由，應由本院將原處分撤銷，
    另為異議人不罰之諭知，以資適法。
四、據上論斷，依道路交通案件處理辦法第20條前段，裁定如主
    文。
中    華    民    國    98    年    6     月    23    日
                  交通法庭      法  官    文昌
以上正本證明與原本無異。
如不服本裁定應於送達後5日內向本院提出抗告狀。
中    華    民    國    98    年    6     月    24    日
                                書記官    紀龍年


司法院資訊處製作；財團法人民間司法改革基金會備份。
